臺灣臺北地方法院刑事判決　　　　九十四年度訴字第二三一號
公　訴　人　臺灣臺北地方法院檢察署檢察官
被　　　告　甲○○
選任辯護人　杜英達律師
　　　　　　吳富凱律師
上列被告因常業詐欺案件，經檢察官提起公訴（九十三年度偵字
第一二八五三號），及移送併案審理（臺灣彰化地方法院檢察署
九十四年度偵字第三一二八、四三四三號），本院判決如下：
    主  文
甲○○共同以犯詐欺罪為常業，處有期徒刑年陸月。扣案如附
表二應沒收物品欄所示之物均沒收。
    事  實
一、甲○○因經濟拮据，於民國九十三年四月間，經由其大嫂鄭
    棋文之介紹認識鄭棋文之姊夫鍾尚穎，而與鄭棋文、鍾尚穎
    、鍾尚穎之女友廖辰晏（以上三人另案於臺灣彰化地方法院
    審理中）、黃明德（綽號「阿炮」，在逃）及在大陸地區姓
    名年籍均不詳綽號「老虎」（其下尚有代號「Ａ１６８」、
    「Ｂ１」、「ＣＫ」、「Ｈ２」、「Ｌ」、「Ｌ１」、「Ｍ
    」、「Ｐ」、「Ｐ１６８」、「Ｐ２６８」、「ＳＭ」、「
    Ｖ１」、「ＸＬ」、「Ｘ８」等十四個分支）、「ＮＩＫＥ
    」、「Ｆ１（聰敏仔）」、「大師兄」、「肯德基」等成年
    人所組成之詐欺集團（下稱大陸地區詐欺集團成員），共同
    基於意圖為自己不法所有之常業詐欺之犯意聯絡，自九十三
    年四月十二日起至九十四年四月二十一日止，先由大陸地區
    詐欺集團成員蒐購臺灣地區之人頭帳戶存摺、印章及提款卡
    後寄回臺灣予鍾尚穎，鍾尚穎則指示廖辰晏具名承租位於臺
    北市大安區○○○路○段一一二號九樓之五之房屋，作為成
    員聚集地點，每日上午九時許，由鍾尚穎負責持扣案之人頭
    行動電話與大陸地區之詐騙集團成員聯繫，取得預定匯入詐
    騙款項之人頭帳戶帳號，再指示甲○○於星期一至星期五上
    午八時三十分許，駕駛車牌號碼○五六五—ＫＡ號之自用小
    客車至桃園縣龍潭鄉○○路五十八巷五十二弄七號搭載鄭棋
    文前往上址樓下，等候廖辰晏交付當日預定匯入詐騙款項之
    人頭帳戶存摺、提款卡及聯絡用之人頭行動電話等，並由鍾
    尚穎、廖辰晏、黃明德為一組，駕駛車牌號碼七七九○—Ｅ
    Ｇ號自用小客車，甲○○、鄭棋文為一組，駕駛車牌號碼○
    五六五—ＫＡ號自用小客車，分別至郵局等金融機構測試帳
    戶是否列為警示帳戶能否使用，測試完畢後，再以人頭行動
    電話向大陸地區詐騙集團成員回報，待大陸地區詐騙集團成
    員確認帳戶未遭警示凍結後，隨即以附表一所示之電話詐騙
    方式訛騙如附表一所示之各被害人，致附表一所示各被害人
    均因之陷於錯誤，而分別匯款或轉帳至附表一所示大陸地區
    詐欺集團成員向不詳人士所蒐購之郵局或銀行之帳戶內，大
    陸地區詐騙集團成員再以電話聯繫甲○○、鄭棋文、鍾尚穎
    、廖辰晏、黃明德等人，由其等分組至郵局等金融機構或所
    設之自動櫃員機以臨櫃領款或提款卡提款方式，提領出贓款
    ，每日下午五時結束工作後，由甲○○駕駛車牌號碼○五六
    五—ＫＡ號之自用小客車搭載鄭棋文，返回臺北市大安區○
    ○○路○段一一二號九樓之五樓下，將提領之贓款、人頭帳
    戶存摺、提款卡及聯絡用之行動電話等交回鍾尚穎及廖辰晏
    ，再由鍾尚穎及廖辰晏統一記帳與大陸地區詐欺集團對帳拆
    帳，於留取提領贓款之百分之八後，再依大陸地區詐欺集團
    成員之指示，將百分之九十二之款項匯往指定之帳戶，甲○
    ○及鄭棋文並自九十三年四月至同年九月各向鍾尚穎領取月
    薪新臺幣（下同）六萬元，並自同年十月起各領取月薪十萬
    元，作為報酬，甲○○、鄭棋文、鍾尚穎、廖辰晏、黃明德
    及大陸地區詐欺集團成員均恃此維生，以之為常業。嗣於九
    十三年四月二十八日上午十一時許，甲○○在址設臺北市松
    山區○○○路○段一二四之一號之臺北榮星郵局測試戶名黃
    麗紅，帳號0000000號帳戶補登存摺時，為郵局職員
    察覺該帳戶為警示帳戶而報警查獲，並扣得如附表二編號一
    所示之物，惟甲○○仍不知悔悟，於移送臺灣臺北地方法院
    檢察署經檢察官訊問飭回後，仍承前常業詐欺之犯意繼續參
    與詐騙款項之提領工作，嗣於九十四年四月二十一日下午五
    時五分許，甲○○駕駛車牌號碼○五六五—ＫＡ號之自用小
    客車搭載鄭棋文至臺北市○○○路○段一○四號前，欲將人
    頭帳戶、當日提領之現金及行動電話交予鍾尚穎及廖辰晏時
    ，為警當場查獲，並於該自用小客車上，扣得如附表二編號
    二所示之物，於車牌號碼七七九○—ＥＧ號之自用小客車上
    ，扣得如附表二編號三所示之物，又於同日下午五時三十分
    許，在臺北市大安區○○○路○段一一二號九樓之五鍾尚穎
    與廖辰晏之租住處，扣得如附表二編號四所示之物，另於同
    日下午六時四十分許，在臺北市○○區○○路三段一一六號
    九樓之一鍾尚穎之住處，扣得如附表二編號五所示之物，始
    查知上情。
二、案經臺北市政府警察局松山分局報請臺灣臺北地方法院檢察
    署偵查起訴，及彰化縣警察局報請臺灣彰化地方法院檢察署
    檢察官移送併案審理。
    理  由
一、訊據被告甲○○坦承於前揭時、地受僱於鍾尚穎，擔任詐欺
    款項提領工作之事實（見本院卷第一二○頁反面、第一四三
    頁反面），且：
  (一)1.核與證人即共同被告鄭棋文、鍾尚穎、廖辰晏於警詢時及
      偵查中結證稱：九十三年四月十二日起甲○○開始受僱於
      鍾尚穎，甲○○與鄭棋文為一組，星期一至五每天八點半
      上班，廖辰晏會將存摺、提款卡、公用手機等工具交給甲
      ○○、鄭棋文，然後由甲○○、鄭棋文輪流測試金融卡，
      確認人頭帳戶是否遭凍結，如是，就用公家手機回報大陸
      ，若否，再依大陸那邊打公機來所做之指示提領款項，或
      鍾尚穎之指示匯款，至下午五點郵局下班後，甲○○、鄭
      棋文將整日提領金額送到鍾尚穎之現住處，由廖辰晏統一
      作帳與大陸對帳，甲○○原先月薪為六萬元，自九十三年
      十月起月薪為十萬元等語相符（見彰化縣警察局刑案偵查
      影印卷一第四頁至第五頁、第六頁、第十頁至第十二頁、
      臺灣彰化地方法院檢察署九十四年度偵字第三一二八號偵
      查影印卷一第十八頁至第二十二頁、第五十頁至第五十五
      頁、第六十二頁至第六十五頁、第一○二頁至第一○三頁
      ）。
    2.並有監察電話0000000000、00000000
      00、0000000000、0000000000號
      彰化機動查緝隊通訊監察作業譯文摘要報告書在卷可稽（
      見彰化縣警察局刑案偵查影印卷一第七頁反面至第九頁、
      第十三頁反面至第十四頁、第三十五頁至第三十七頁），
      復有如附表二應沒收物品欄所示之物扣案可資佐證。
    3.如附表一所示之被害人，確於附表一所示之時間、地點遭
      大陸詐欺集團成員以附表一所示之詐騙手法詐欺如附表一
      所示之金額，並依其指示匯入如附表一所示之帳戶內，業
      據附表一所示之被害人於警詢或本院審理時證述明確在卷
      （見彰化縣警察局刑案偵查影印卷二第十五頁至第四十三
      頁、臺灣彰化地方法院檢察署九十四年度偵字第三一二八
      號偵查影印卷二全卷、本院卷第四十頁至第四十二頁、第
      四十三頁至第四十四頁、第一○五至第一○八頁），並有
      如附表一備註欄所示之郵政國內匯款執據、匯款單、自動
      櫃員機交易明細附卷足憑（見附表一備註欄所示頁次）。
      足證被告任意性自白，核與事實相符，應堪採信。
  (二)被告雖辯稱：伊未參與電話詐欺，僅為詐欺集團提領款項，
    且下班後還有賣檳榔，一個月收入約二萬元，伊應為幫助犯
    云云。惟查：
    1.按刑法所謂常業犯，指反覆以同種類行為為目的之社會活
      動之職業性犯罪而言，至於犯罪所得之多寡，是否恃此犯
      罪為唯一之謀生職業，則非所問，縱令兼有其他職業，仍
      無礙於該常業犯罪之成立（最高法院八十五年臺上字第五
      一○號判例參照）。
    2.被告於九十四年四月二十二日警詢時即坦承鍾尚穎指派其
      星期一至星期五每日早上開車載鄭棋文至臺北市大安區○
      ○○路○段一一二號九樓之五樓下等候廖辰晏拿存摺、提
      款卡及聯絡用之行動電話後，其與鄭棋文至郵局測試帳戶
      是否能用，然後等候大陸地區「Ｆ１」、「Ｈ２」、「Ｓ
      Ｍ」、「Ｖ」、「ＮＩＫＥ」等人電話指示後，再依指示
      之帳戶領錢，每月十萬元薪資，其與鄭棋文一天平均提領
      約七十萬元等情（見彰化縣警察局刑案偵查影印卷二第九
      頁），於同日檢察官偵訊時復自承其知道扣案之現金是詐
      騙款項，原本被臺北警方查獲就不想做了，因要鍾尚穎為
      其請律師，加上經濟壓力，所以一直做到九十四年四月二
      十一日為警查獲時等語（見臺灣彰化地方法院檢察署九十
      四年度偵字第三一二八號偵查影印卷一第二十頁），足見
      被告星期一至星期五每日上午八時三十分許迄下午五時許
      ，均前往郵局等金融機構測試人頭帳戶是否遭到警示凍結
      並回報予大陸地區詐欺集團成員，再等候電話指示領取贓
      款，並因此舉每月可固定領取月薪六萬或十萬元，較諸其
      供述販賣檳榔月入二萬元之收入顯然高出數倍，其反覆以
      提款為目的之社會活動，要屬職業性犯罪至堪認定，其恃
      此維生，至為灼然。另被告雖非直接以電話對被害人施以
      詐術，但被告於加入之初即對大陸地區詐欺集團成員及鍾
      尚穎、廖辰晏、鄭棋文、黃明德等人係以電話詐騙方式訛
      騙被害人匯款至人頭帳戶之事實，知之甚明（見本院卷第
      一二○頁反面），為圖獲取每月六萬元或十萬元之酬勞，
      乃從事測試帳戶提款、分贓等行為，其係以自己犯罪之意
      思而參與，與大陸詐欺集團成員及鍾尚穎、廖辰晏、鄭棋
      文、黃明德等人就前述常業詐欺犯行，均為共同正犯。
  (三)綜上所述，本案事證明確，被告常業詐欺犯行，洵堪認定，
    應依法論科。
二、核被告所為，係犯刑法第三百四十條之常業詐欺取財罪。被
    告雖僅參與詐欺前之測試帳戶及詐欺後之提取贓款之構成要
    件以外之行為，惟其以自己共同犯罪之意思為之，應依共同
    正犯論。起訴書認被告應論以常業詐欺之幫助犯，業經蒞庭
    檢察官當庭更正為常業詐欺之共同正犯（見本院卷第一四四
    頁）。又起訴書犯罪事實欄認被告基於幫助詐欺之犯意，於
    九十三年四月二十七日至同年月二十八日，以「王曉冰」所
    交付前由不詳姓名年籍人士以黃麗紅名義所申領之乙○○○
    ○○○○第0000000號帳戶之提款卡，連續提領詐欺
    集團以電話詐騙所得匯入該帳戶之款項，並幫「王曉冰」補
    登存摺，惟此為被告於臺灣臺北地方法院檢察署偵訊時杜撰
    之詞，業據其自承在卷（見彰化縣警察局刑案偵查影印卷一
    第十七頁反面、本院卷第一四三頁反面），不足採信，公訴
    意旨此部分容有誤會。另起訴事實雖未敘及被告提領上開黃
    麗紅郵局帳戶以外之人頭帳戶內款項之犯行，然該部分與檢
    察官起訴書所載之犯罪事實既具有實質上一罪關係，且經檢
    察官移送併辦，應為起訴效力所及，本院自得併予審究，併
    此敘明。爰審酌被告為圖不法財物，而與大陸地區詐欺集團
    成員及鍾尚穎、廖辰晏、鄭棋文、黃明德共犯本案，以附表
    一所示方式詐騙被害人，犯案次數甚多，期間非短，獲利至
    鉅，對被害人及社會治安之危害至為重大，被告係擔任詐欺
    款項之提領，犯罪遭起訴後於本院審理之初未能坦承犯行，
    臨訟編織飾詞圖卸，浪費司法資源，及至九十四年四月二十
    一日遭彰化縣警察局查獲經臺灣彰化地方法院裁定羈押後，
    見犯行無從匿飾，始坦承犯罪，犯後態度難認良好等一切情
    狀，蒞庭檢察官向本院對被告具體求處判處有期徒刑三年六
    月，要與被告之犯行相當，爰依公訴人之具體求刑對被告量
    處如主文所示之刑。
三、前揭戶名黃麗紅郵局帳戶所留「黃麗紅」開戶資料，經查並
    無其人，足見如附表二編號一應沒收物品欄所示黃麗紅之印
    章係屬偽造，應依刑法第二百十九條規定沒收，餘如附表二
    應沒收物品欄所示之物，均係被告或共犯所有供犯罪所用或
    供犯罪預備之物，爰依刑法第三十八條第一項第二款規定宣
    告沒收。至於如附表二編號二至四查扣物品欄所示之現金係
    屬贓款，應發還被害人，如附表二編號四查扣物品欄所示之
    第二十、二十一、二十三、二十四、二十七、二十九、三十
    、三十一、三十七、三十八項、附表二編號五查扣物品欄所
    示之物，與本案犯行無涉，爰不為沒收之諭知，併此敘明。
據上論斷，應依刑事訴訟法第二百九十九條第一項前段，刑法第
二十八條、第三百四十條、第二百十九條、第三十八條第一項第
二款，判決如主文。
本案經檢察官王鑫健到庭執行職務
中　　華　　民　　國　九十四　年　　九　　月　二十六　日
                          臺灣臺北地方法院刑事第十四庭
                              審判長法  官  吳靜怡
                                    法  官  吳冠霆
                                    法  官  孫萍萍
以上正本證明與原本無異。
如不服本判決應於收受送達後十日內向本院提出上訴書狀。
                                    書記官  張汝琪
中　　華　　民　　國　九十四　年　　九　　月　二十六　日
附錄：本案論罪科刑法條全文
刑法第三百四十條
以犯第三百三十九條之罪為常業者，處一年以上七年以下有期徒
刑，得併科五萬元以下罰金。
